最高法院刑事判決　　　　　　九十四年度台上字第六五三一號
　　上　訴　人　甲○○
　　　　　　　　　　　　191.
上列上訴人因違反槍砲彈藥刀械管制條例案件，不服台灣高等法
院中華民國九十二年三月十八日第二審判決（九十一年度上訴字
第三八００號，起訴案號：台灣桃園地方法院檢察署九十年度偵
字第七八七四號），提起上訴，本院判決如下：
    主  文
上訴駁回。
甲○○緩刑伍年。
    理  由
本件原判決認定上訴人甲○○於民國九十年四月底，在桃園縣桃
園市○○○街六十號旁其居住工廠內，未經許可，自翁明輝（已
於九十年五月二日死亡）處，受託保管具有殺傷力如原判決附表
所示之制式九０手槍、九二手槍各一支及子彈八顆後，藏放在該
工廠內其居住房間外鞋櫃內。迄同年五月初渠得知翁明輝死亡，
乃將上開槍彈以透明塑膠袋密封包裝，放入黑色皮包內，埋藏於
該工廠旁之樹林，並將上情告知其姊夫周世通，尋求協助。周世
通於同年月十二日打電話徵詢任職於桃園縣警察局大園分局（下
稱大園分局）之刑事組組長高榮宗意見後，與上訴人商議交出槍
彈，獲其同意，遂於同年月十四日上午九時許，與高榮宗聯絡會
面後，帶同高某指派之警員，會同上訴人前往上址起出上開槍彈
，乃自首而接受裁判等情。係以上開事實已經上訴人於警詢及偵
查中坦認受託保管槍彈之犯行不諱，並有上訴人交出之制式手槍
二支、子彈八顆扣案及現場起出槍彈之照片七張在卷足憑；扣案
二支手槍及子彈八顆，經送內政部警政署刑事警察局鑑定結果，
分別係奧地利ＧＬＯＣＫ廠製及巴西ＴＡＵＲＵＳ廠製口徑均為
九ｍｍ（毫米，第一審判決誤為九釐米）之半自動制式手槍，其
機械性能良好，認均具殺傷力；送鑑之子彈八顆，認均係制式口
徑九ｍｍ半自動手槍用之子彈，經試射結果認均有殺傷力，有該
局鑑驗通知書附卷可按，為其所憑認定之證據及得心證之理由。
並以一般人接受他人非短暫託管物品時，多會問明所託之物為何
，上訴人與翁明輝僅認識二、三年，交情祇偶爾聊天，平時不常
往來，亦不知其實際住所，沒有翁某之聯絡電話，二人應非深交
熟識之朋友，為上訴人於偵查及第一審供明在卷。是上訴人對於
自己非熟識，不知住所及聯絡電話之朋友寄放之物品，未加問明
，即貿然收受保管，顯與經驗法則有違。又一般人若事後知悉他
人寄藏者為槍彈等違禁物，若非立即報警處理，即是通知他人趕
快取回，或逕行丟棄，以免惹禍牽連上身，然上訴人竟將當初包
裝槍彈之紙盒拆毀丟棄，將槍彈以塑膠袋密封包裝後，放進自己
之皮包內，再埋藏在工廠旁之山坡樹林內，亦為渠供承在卷，渠
如此大費周章，顯見於受寄之初，即知係槍彈。況扣案之制式手
槍兩支及子彈八顆之重量不輕，體積不小，上訴人受託寄放，當
無不知所受託寄藏之物為槍彈之理由等。而就上訴人所稱不知翁
明輝所寄放者係屬槍彈之辯詞，詳予指駁。因認上訴人所為係犯
槍砲彈藥刀械管制條例第七條第四項之未經許可寄藏手槍罪及同
條例第十二條第四項之未經許可寄藏子彈罪。又受託保管槍彈當
然持有該物，是上訴人持有槍彈之行為乃寄藏行為之當然結果，
不另論以持有槍彈罪。渠以一行為同時寄藏制式手槍二支及子彈
八顆，而觸犯上開二罪名，為想像競合犯，應依刑法第五十五條
規定從重論以未經許可寄藏手槍罪。並以上訴人嗣透過其姊夫周
世通向大園分局刑事組組長高榮宗告以上情，乃帶同警方起出上
開槍彈等情，已經證人周世通、高榮宗於原審結證屬實，所為合
於自首要件，並交出持有之全部槍彈，應依槍砲彈藥刀械管制條
例第十八條第一項前段規定，減輕其刑，第一審判決未依上揭規
定減輕，尚有未洽。因而撤銷第一審所為不當之科刑判決，經適
用槍砲彈藥刀械管制條例第七條第四項、第十二條第四項、第十
八條第一項前段，刑法第十一條前段、第五十五條、第六十二條
但書、第三十八條第一項第一款、第四十二條第二項前段，罰金
罰鍰提高標準條例第二條，現行法規貨幣單位折算新臺幣條例第
二條規定，並審酌上訴人素行良好，無犯罪紀錄及其犯罪動機，
對社會治安、他人之生命身體可能構成之威脅等一切情狀，量處
有期徒刑一年八月，併科罰金新台幣五萬四千元，同時諭知罰金
易服勞役之折算標準。且說明扣案如原判決附表所示之制式手槍
二支及子彈二顆，係屬違禁物，應依刑法第三十八條第一項第一
款之規定，宣告沒收。另扣案子彈六顆，已經試射擊發而非違禁
物，無庸為沒收之諭知。經核尚無違誤。原審就上訴人明知翁明
輝所交付者，係屬槍彈，仍允予寄藏乙節，已於判決理由內說明
其得心證之理由甚詳。至上訴人未將翁某所寄藏之槍彈予以丟棄
，乃至嗣後透過其姊夫周世通向警方自首，並交出槍彈，以及渠
於翁某交付該槍彈後，將該藏放槍彈之紙盒置於渠房間外之鞋櫃
內各節，均不足以證明上訴人就翁某所寄藏者係屬槍彈無所認識
，亦即不能執之為對其有利之認定，是原判決對之未說明不足採
之理由，要無理由不備之違法。上訴意旨執以指摘原判決違背法
令，並無理由，應予駁回。因上訴人係受二年以下有期徒刑之諭
知，姑念渠並無前科紀錄（見卷附台灣高等法院被告全國前案紀
錄表），此次祇因受友人之託，囿於私情，一時疏於慎慮，受寄
槍彈，致誤觸刑章，渠事後既知及時醒悟，自首所犯，並交出槍
彈，以免其外流造成傷害，足見秉性不惡，經此論罪科刑教訓，
爾後當知所戒惕，信無再犯之虞，認其所處之刑，以暫不執行為
適當，爰併予宣告緩刑五年，以勵自新。
據上論結，應依刑事訴訟法第三百九十六條，刑法第七十四條第
一款，判決如主文。
中　　華　　民　　國　九十四　年   十一 　月  二十四  日
                      最高法院刑事第九庭
                          審判長法官  張　淳　淙
                                法官  張　春　福
                                法官  呂　丹　玉
                                法官  洪　昌　宏
                                法官  蔡　彩　貞
      本件正本證明與原本無異
                                      書  記  官
中　　華　　民　　國　九十四　年　 十二 　月　　一　　日
                                                    ｍ
附錄：本件論罪法條
槍砲彈藥刀械管制條例第七條第四項
未經許可，持有、寄藏或意圖販賣而陳列第一項所列槍砲、彈藥
者，處五年以上有期徒刑，併科新台幣一千萬元以下罰金。
